臺灣桃園地方法院民事判決　　　　　　 100年度重訴字第92號
原　　　告　林玉蔘
訴訟代理人　林宗竭　律師
複代理人　　姜至軒　律師
被　　　告　林丕梁
訴訟代理人　葉智幄　律師
訴訟代理人　劉佳強　律師
上當事人間請求債務人異議之訴事件，本院於民國100 年5 月4
日言詞辯論終結，判決如下：
        主    文
本院民國九十九年度司執字第五０七二三號給付票款強制執行事
件，對原告所為之強制執行程序應予撤銷。
訴訟費用由被告負擔。
        事實及理由
一、原告起訴主張：
(一)、按執行名義成立後，如有消滅或妨礙債權人請求之事由發生
    ，債務人得於強制執行程序終結前，向執行法院對債權人提
    起異議之訴。執行名義無確定判決同一之效力者，於執行名
    義成立前，如有債權不成立或消滅或妨礙債權人請求之事由
    發生，債務人亦得於強制執行程序終結前提起異議之訴。強
    制執行法第14條第1 項、第2 項定有明文。本件原告為本院
    民事執行處99年度司執字第50723 號清償債務執行事件之債
    務人，該執行程序尚未終結，故原告提起本件債務人異議之
    訴合法。
(二)、被告以下列本票裁定作為執行名義，於民國99年7 月30日對
    原告即債務人林玉蔘聲請強制執行（證物一），其執行名義
    如下：
１、本院90年度票字第6901號本票裁定（證物二）所示之本票：
    付款日分別為90年2 月24日、90年3 月24日、90年4 月24日
    、90年5 月24日、90年6 月24日、90年7 月24日、90年8 月
    24日、90年9 月24日。
２、本院90年度票字第1122號本票裁定（證物三）所示之本票：
    付款日分別為89年1 月24日、89年2 月24日、89年3 月24日
    、89年4 月24日、89年5 月24日、89年6 月24日。
３、本院90年度票字第1123號本票裁定（證物四）所示之本票：
    付款日分別為89年7 月24日、89年8 月24日、89年9 月24日
    、89年10月24日、89年11月24日、89年12月24日、90年1 月
    24日。
４、本院90年度票字第1121號本票裁定（證物五）所示之本票：
    付款日分別為88年3 月24日、88年4 月24日、88年5 月24日
    、88年6 月24日、88年7 月24日、88年8 月24日、88年9 月
    24日、88年10月24日、88年11月24日、88年12月24日。
５、本院92年度票字第2349號本票裁定（證物六）所示之本票：
    付款日分別為90年10月24日、90年11月24日、90年12月24日
    、91年1 月24日、91年2 月24日、91年3 月24日、91年4 月
    24日、91年5 月24日、91年6 月24日、91年7 月24日、91年
    8 月24日、91年9 月24日、91年10月24日、91年11月24日、
    91年12月24日、92年1 月24日、92年2 月24日、92年3 月24
    日。
    被告以前開本票（以下簡稱系爭本票）為執行名義向法院聲
    請強制執行，聲請日期為99年7 月30日，相較於前述任一張
    本票之到期日，皆已超過3 年，依票據法第22條之規定，本
    票上之權利經3 年不行使而時效消滅，且系爭本票時效消滅
    前，被告未曾對原告有任何請求或為其他中斷時效行為，因
    此，原告主張被告就系爭本票之權利已因罹於時效，爰依法
    提起債務人異議之訴。
(三)、聲明：本院99年度司執第50723 號民事執行程序應予撤銷。
    訴訟費用由被告負擔。
二、被告則以：
(一)、緣原告自83年間起私自向訴外人即原告母親林張西借款且未
    立借據，並要求林張西不得將借款之事告知其餘家人。嗣林
    張西向被告兄弟姐妹要錢，被告兄弟姐妹間始發現林張西將
    1000多萬元陸續借給原告且未立借據，經詢問林張西確認借
    款之事後，林張西委由林秀汝、林丕棻於87年8 月23日前往
    原告住處，確認之前借款有陸續返還，並確認尚欠86、87年
    借款810 萬元，當日原告簽發51張本票、3 張支票，每張票
    面金額均為15萬元，票款合計810 萬元，作為清償86、87年
    間向林張西所借款項之用，並將上開54張票據交由林秀汝、
    林丕棻收受。原告所簽發之3 張支票付款日分別為87年10月
    24日、11月24日、12月24日已兌現；51張本票中已兌現88年
    1 月24日、2 月24日2 張，尚有49張未兌現，合計票面金額
    735 萬元（到期日自88年3 月24日起至92年3 月24日止，每
    月24日1 張，每張票面金額15萬元）。原告僅清償75萬元後
    即未再清償其餘款項，經林張西多次追討，仍置之不理，林
    張西遂分別於90及92年間持原告上開簽發而未兌現本票49張
    向法院聲請本票裁定（見本院90年度票字第6901號、90年度
    票字第1122號、90年度票字第1123號、90年度票字第1121號
    、92年度票字第2349號），並均已確定。林張西雖於90、92
    年間已就上開債權取得本票裁定得聲請執行原告資產，但因
    念及伊與原告間親情，故遲遲未行使權利。俟99年2 月間，
    林張西有感於年紀已90歲高齡，身體漸不堪負荷，恐無力再
    與原告周旋，始將伊對原告之上揭本票債權及原因關係之借
    貸債權均讓與予被告，並依法通知原告知悉。
(二)、本件強制執行所依據之執行名義是否罹於時效消滅，容有疑
    義。對於卷附49張本票係由原告因積欠借款債務而簽發，且
    事後未兌現及上開票據債權與借貸債權均已由被告受讓取得
    等事實，均不爭執。
(三)、聲明：原告之訴駁回。訴訟費用由原告負擔。
三、本件原告主張被告以系爭本票為執行名義，向本院民事執行
    處聲請就原告之財產強制執行，惟系爭本票已罹於時效，本
    院99年度司執字第50723 號強制執行事件執行程序應予撤銷
    ，被告則以前詞置辯。經查，原告之財產經被告向本院民事
    執行處聲請強制執行，業據原告提出強制執行聲請狀、本院
    90年度票字第6901號、第1122號、第1123號、第1121號本票
    裁定、本院92年度票字第2349號本票裁定各1 紙為證（均為
    影本），並經本院依職權調閱本院99年度司執字第50723 號
    卷宗查核屬實，是本件爭點厥為：被告就系爭本票之票款請
    求權是否已罹於時效？原告請求撤銷系爭執行程序是否有據
    ？茲就前開爭點審酌如下：
(一)、按票據上之權利，對本票發票人，自到期日起算，3 年間不
    行使，因時效而消滅；消滅時效，因起訴而中斷；開始執行
    行為或聲請強制執行，與起訴有同一效力；時效中斷者，自
    中斷之事由終止時，重行起算。因起訴而中斷之時效，自受
    確定判決或因其他方法終結時，重行起算。經確定判決或其
    他與確定判決有同一效力之執行名義所確定之請求權，其原
    有消滅時效期間不滿5 年者，因中斷而重行起算之時效期間
    為5 年。票據法第22條第1 項、民法第129 條第1 項第3 款
    及第2 項第5 款、第137 條第2 項及第3 項分別定有明文。
    而所謂「與確定判決有同一效力之執行名義」係指實體上爭
    執業已確定者而言，而本票執票人依票據法第123 條規定，
    聲請法院裁定許可對發票人強制執行，係屬非訟事件，此項
    裁定並無確定實體上法律關係存否之實質確定力，自非與確
    定判決有同一效力之執行名義，執票人之請求權消滅時效期
    間，並不能因取得法院許可強制執行之裁定而延長為5 年（
    最高法院83年度台上字第2675號判決意旨參照）。是本票准
    許強制執行之裁定並不適用民法第137 條第3 項之5 年時效
    規定。
(二)、經查，本件被告雖否認伊就系爭本票之票款請求權已罹於時
    效消滅，然未提出相關資料供本院審酌，而原告主張系爭本
    票之到期日自88年3 月24日起至92年3 月24日止，被告就系
    爭票據債務之前手林張西前持系爭本票向本院聲請本票裁定
    ，分別經本院以本院90年度票字第6901號、第1122號、第11
    23號、第1121號本票裁定及本院92年度票字第2349號裁定准
    予強制執行之事實，復為被告所不爭執。是系爭本票債權之
    時效應自88年3 月24日起至92年3 月24日止陸續起算3 年，
    而本件被告遲至99年7 月30日始持系爭本票裁定向本院民事
    執行處聲請強制執行，被告雖否認伊就系爭本票之票款請求
    已罹於時效，然未附任何理由，亦未提出任何證據供本院審
    酌，加以本件並無證據證明有何中斷時效之事由，依前開法
    律之規定，自應認被告就系爭本票之票款請求權已罹於時效
    ，原告主張被告關於系爭本票之票款請求權已罹於時效，顯
    屬有據。
四、按時效完成後，債務人得拒絕給付，民法第144 條第1 項定
    有明文，是本件被告關於系爭本票之票款請求權既已罹於時
    效，原告自得拒絕給付，此為妨礙被告請求之事由，則原告
    依前揭規定提起本件債務人異議之訴，請求撤銷本院99年司
    執字第50723 號給付票款強制執行事件對原告之執行程序，
    自屬有據，應予准許。
五、本件事證已臻明確，兩造其餘之攻擊防禦方法及所提之證據
    ，經審酌後認均無礙判決之結果，爰不予一一論述。
六、據上論結：本件原告之訴為有理由，依民事訴訟法第78 條
    ，判決如主文。
中    華    民    國   100    年    5     月    16    日
                  民事第二庭  法  官  卓立婷
以上正本係照原本作成。
如對本判決上訴，須於判決送達後20日內向本院提出上訴狀。如
委任律師提起上訴者，應一併繳納上訴審裁判費。
中    華    民    國   100    年    5     月    17    日
                              書記官  王素玲